臺灣高等法院臺中分院刑事判決　　　　94年度上訴字第1747號
上　訴　人
即　被　告　丁○○
　　　　　　　　　　現於臺灣臺中看守所羈押中
指定辯護人　本院公設辯護人　甲○○
上列上訴人因傷害致重傷案件，不服臺灣臺中地方法院94年度簡
上緝字第1號中華民國94年7月29日第一審判決（起訴案號：臺灣
臺中地方法院檢察署92年度偵字第14630號、93年度偵緝字第121
9號），提起上訴，本院判決如下：
    主  文
原判決撤銷。
丁○○傷害人之身體，因而致人於重傷，處有期徒刑參年陸月。
    事  實
一、丁○○於民國（下同）92年4月2日晚上6時30分，與丙○○
    、林昭伶、丙○○弟弟及綽號「阿賢」不詳姓名之人共五人
    在台中縣太平市○○路491號「舊情綿綿卡拉ＯＫ店」內為
    友人乙○○慶生，嗣後唱完出來在該店門前因續攤問題發生
    爭執，乙○○與丁○○相互推擠，乙○○並毆擊丁○○一拳
    ，丁○○心有未甘，竟基於普通傷害他人身體之犯意，乘乙○○轉頭牽機車要和林昭伶回家時，反手毆擊乙○○頭部後
    面，乙○○遂轉身與丙○○聯手毆打丁○○（乙○○、丙○○傷害部分未據告訴），丁○○於客觀上能預見持如名片大
    小厚約0.3公分之鑰匙片猝然猛力擊打他人身體，將有可能
    造成神經及血管切割傷，導致肌肉萎縮乏力，足以使人喪失
    一肢以上機能之重傷害結果，竟持其所有如名片大小厚約0.
    3公分之鑰匙片1個接續擊打乙○○之右上臂、右耳等處，乙○○猝不及防，因此受有右上臂嚴重切割傷、深及肌肉併神
    經及血管斷裂、右耳切割傷、失血性休克等傷害。嗣乙○○
    經人送醫醫治，但其右手之大小魚際肌、指間肌肌肉萎縮，
    五指無法完全伸展、手掌麻木，正中及尺神經損傷，呈肌肉
    萎縮及鳥爪現象，已毀敗一肢之機能。
二、案經乙○○訴由台中縣警察局霧峰分局報告臺灣臺中地方法
    院檢察署檢察官聲請簡易判決處刑。
    理  由
一、訊據被告丁○○對於有於上開時、地與告訴人乙○○發生爭
    執一節坦承不諱，惟矢口否認有持不明利器毆打告訴人之事
    ，辯稱：是丙○○、乙○○二人打我一個，並不是伊打他們
    ，他們口供前後不一，伊僅於告訴人乙○○打伊之後，以隨
    身之鑰匙片回手而已，並未以利器傷害乙○○，且伊只是防
    衛，伊的行為應構成正當防衛云云。惟查：
(一)、上揭事實，業據告訴人乙○○於警詢、偵查及審理時指訴歷
    歷，核與現場目擊證人丙○○、林昭伶分別於警詢、偵查及
    本院證述之情節大致相符，復有賢德醫院92年4月7日出具告
    訴人乙○○診斷證明書一紙及94年5月31日94賢字第61號函
    檢送之乙○○住院就醫病歷影本一份附卷可稽 (偵14630號
    卷第15頁、原審卷第53至70頁)，診斷證明書上並記載乙○○：「１右上臂嚴重切割傷、深及肌肉併神經及血管斷裂、
    ２右耳切割傷、３失血性休克，及92年4月2日晚上7時45分
    至9時施行傷口擴清術、神經修補術、血管吻合術，併輸血
    及輸液治療，術後送加護病房加強照護一天」等情可稽 (偵
    14630號卷第15頁、原審卷第53至70頁)，是被告於上開時地
    傷害告訴人乙○○，致乙○○受有右上臂嚴重切割傷、深及
    肌肉併神經及血管斷裂、右耳切割傷、失血性休克等傷害，
    堪以認定。
(二)、告訴人乙○○之傷勢，經原審於94年6月23日檢附賢德醫院
    原始病歷及乙○○本人送至行政院國軍退除役官兵輔導委員
    會臺中榮民總醫院（以下簡稱榮總醫院）鑑定結果：1李員
    右上臂內側離腋下7公分，有一橫向整齊刀疤約6公分長。2
    右手大小魚際肌、指間肌肌肉萎縮，五指無法完全伸展、手
    掌麻木，上述症狀應為正中及尺神經損傷。3神經損傷已兩
    年，目前呈肌肉肌肉萎縮及鳥爪現象，為難治之週邊神經損
    傷。4依病歷記載及現在狀況判斷應為刀刃所傷，有台中榮
    總94年6月27日中榮醫企字第0940002920號函及函附之鑑定
    書、病歷等在卷足憑。按刑法第10條第4項第4款所謂毀敗一
    肢以上之機能，係指一肢以上之機能全完喪失其效用而言，
    最高法院30年上字第445號判例可參。又手之作用全在於指
    ，上訴人將被害人左手大（姆）指、食指、中指傷斷落，其
    殘餘之無名指、小指即失其效用，自不能謂非達於毀敗一肢
    機能之程度，最高法院29年上字第135號亦著有判例可稽。
    本件告訴人乙○○之右手手指肌肉萎縮，五指無法完全伸展
    ，無法以手指抓取物品，業據榮總醫院鑑定如上，參照上開
    判例意旨，足見告訴人乙○○右手手指已完全喪失其效用，
    自不能謂非達於毀敗一肢機能之重傷害程度。至於原審於93
    年11月29日以中院清刑宙93中簡上591字第94974號函委託行
    政院衛生署台中醫院鑑定告訴人乙○○是否已達重傷害？台
    中醫院93年12月6日以中醫歷字第0930010529號函覆「經查
    病歷該患者92年11月28日門診紀錄右膝傷痕未達傷害。」等
    語，其函覆鑑定部分係針對患者92年11月28日門診紀錄右膝
    傷痕，此與被告於92年4月2日傷害告訴人右上臂及右耳等處
    ，顯屬不同，自不足為被告有利之認定。
(三)、上開榮總醫院雖鑑定告訴人之傷勢係刀刃所傷，惟為被告供
    承當時係手持厚約0.3公分之鑰匙片而非刀械。經查，如名
    片大小厚約0.3公分之鑰匙片在被告猛擊之下，配合力量、
    速度及角度，其對於人體之傷害，應與刀刃之切割結果相似
    ，且現場並未扣得任何刀械，而告訴人乙○○、證人丙○○
    、林昭伶亦無法確定被告係持有何種刀械，是自以被告供承
    為可採。
(四)、查被告丁○○係一壯年成熟之男子，其於客觀上應能預見持
    如名片大小厚約0.3公分之鑰匙片猝然猛力擊打他人身體，
    將有可能造成神經及血管切割傷，導致肌肉萎縮乏力，足以
    使人喪失一肢以上機能之重傷害結果，竟持其所有如名片大
    小厚約0.3公分之鑰匙片猛力擊打告訴人乙○○右上臂內側
    ，導致告訴人受有右上臂內側離腋下七公分，有一橫向整齊
    刀疤約六公分長；右手大小魚際肌、指間肌肌肉萎縮，五指
    無法完全伸展、手掌麻木；其下中及尺神經損傷，呈肌肉肌
    肉萎縮及鳥爪現象，足見被告下手非輕，對於毆擊告訴人之
    右手臂，有可能會造成其右手之神經損傷，手指喪失效用，
    自非不能預見。是以告訴人乙○○既因被告右開毆擊行為而
    發生右手全完喪失其效用，毀敗其一肢機能之重傷害結果，
    被告自應就此加重結果擔負罪責。
(五)、次按正當防衛必須對於現在不法之侵害始得為之，侵害業已
    過去，即無正當防衛可言。至彼此互毆，又必一方初無傷人
    之行為，因排除對方不法之侵害而加以還擊，始得以正當防
    衛論，故侵害已過去後之報復行為，與無從分別何方為不法
    侵害之互毆行為，均不得主張防衛權（最高法院30年上字第
    1040號判例、83年度臺上字第4299號判決意旨參照）。告訴
    人乙○○雖曾毆打被告一下，然被告乘乙○○已轉頭牽機車
    要和林昭伶回家，是告訴人乙○○對於被告之不法侵害已過
    去，被告竟手持名片大小厚約0.3公分之鑰匙片猝然猛力擊
    打告訴人身體，業據告訴人指訴明確，核與證人丙○○、林
    昭伶證述相合，足認被告辯稱因正當防衛始出手還擊乙節，
    並不足採。縱然告訴人與證人丙○○曾聯合出手毆打被告，
    惟因無從分辨何人先為不法之侵害，揆諸上開說明，被告亦
    無主張正當防衛以圖免責之餘地。
(六)、綜上所陳，被告上開辯解，不足採信。從而，本件事證明確
    ，被告上開傷害致重傷犯行，堪予認定。
二、核被告丁○○所為，係犯刑法第277條第2項後段之傷害致重
    傷罪。告訴人之傷勢已達重傷害之程度，業如前述，公訴人
    認被告係構成第277條第1項之傷害罪，尚有未洽，起訴法條
    應予變更。又被告多次毆擊告訴人乙○○之行為，係基於同
    一犯意接續多次行為，侵害一個法益，應為接續犯，屬單純
    一罪。
三、原審認被告罪證明確，予以論罪科刑，固非無據，惟原判決
    對於加重結果犯，行為人即被告能否預見，未於事實欄敘明
    ，尚有違誤。被告上訴否認犯罪，指摘原判決不當，雖無理
    由，惟原判決既有上開可議之處，自應由本院撤銷改判。爰
    審酌被告雖於七十九年間因贓物案件，經臺灣彰化地方法院
    判處有期徒刑五月，緩刑五年，但緩刑期滿緩刑未經撤銷，
    其刑之宣告失其效力，除此而外，近五年來之素行尚稱良好
    ，有臺灣高等法院被告前案紀錄表可按，其與告訴人乙○○
    係朋友關係，因一時爭執，出手毆傷告訴人，所生損害非輕
    ，又就傷害致重傷犯行，未能認罪，且犯罪後迄今未與告訴
    人達成民事和解，取得諒解等一切情狀，量處如主文第二項
    所示之刑，以示懲儆。至被告所持用以傷害告訴人所用之鑰
    匙片雖係被告所有供其犯罪所用之物，然未據扣案，為免日
    後執行上之困難，故不予以宣告沒收，併此敘明。
據上論斷，依刑事訴訟法第369條第1項前段、第364條、第300條
、第299條第1項前段，刑法第277條第2項後段，判決如主文。
本案經檢察官戊○○到庭執行職務。
中　　華　　民　　國　　94　　年　　10　　月　　27　　日
               刑事第八庭　審判長法　官　羅　得　村
                                 法　官　巫　政　松
                                 法　官　紀　文　勝
上列正本證明與原本無異。
如不服本判決應於收受送達後十日內向本院提出上訴書狀，其未
敘述上訴之理由者並得於提起上訴後十日內向本院補提理由書（
均須按他造當事人之人數附繕本）。
                                 書記官　顏　子　良
中　　華　　民　　國　　94　　年　　10　　月　　28　　日
附錄本案論罪科刑法條：
【刑法第二百七十七條】
  傷害人之身體或健康者，處三年以下有期徒刑、拘役或一千元
  以下罰金。
  犯前項之罪因而致人於死者，處無期徒刑或七年以上有期徒刑
  ；致重傷者，處三年以上十年以下有期徒刑。
　　　　　　　　　　　　　　　　　　　　　　　　　　　Ｆ
